【裁判字號】    95,財管,46
【裁判日期】    950811
【裁判案由】    選定遺產管理人
【裁判全文】
臺灣臺中地方法院民事裁定              95年度財管字第46號
聲  請  人  臺灣土地銀行股份有限公司
法定代理人  甲○○
代  理  人  王智槐
相  對  人  乙○○
上列聲請人聲請指定被繼承人林正吉遺產管理人事件，本院裁定
如下：
    主  文
指定乙○○（女、民國○○○年○月○○○日生、國民身分證統
一編號：Ｚ000000000）為被繼承人林正吉（男、民國
○○○年○月○○日出生，最後住所：臺中市○○區○○里○○
○街九五號，於民國九十三年二月九日死亡）之遺產管理人。
准對被繼承人林正吉之繼承人為承認繼承之公示催告。
被繼承人林正吉之繼承人，應自前項公示催告最後登載新聞紙之
日起，柒個月內承認繼承，上述期限屆滿，無繼承人承認繼承時
，被繼承人林正吉之遺產，於清償債權，並交付遺贈物後，如有
剩餘即歸屬國庫。
程序費用由被繼承人林正吉之遺產負擔。
    理  由
一、按繼承開始時，繼承人有無不明，而無親屬會議或親屬會議
    未於一個月內選定遺產管理人者，利害關係人得聲請法院選
    任遺產管理人，並由法院依公示催告程序，定六個月以上之
    期限，公告繼承人，命其於期限內承認繼承，民法第一千一
    百七十七條、第一千一百七十八條第一項、第二項規定甚明
    。又先順序繼承人均拋棄其繼承時由次順序之繼承人繼承，
    其次順序繼承人有無不明或第四順序之繼承人均拋棄其繼承
    者，準用關於無人承認繼承之規定。民法第一千一百七十六
    條第六項亦著有明文。
二、本件聲請意旨略以：被繼承人林正吉生前向聲請人借款新台
    幣（下同）九百八十萬元，嗣經高雄地方法院強制執行後，
    聲請人尚有不足受償之債權，惟被繼承人於民國九十三年二
    月九日死亡，其繼承人均已拋棄繼承，致聲請人無法對被繼
    承人主張權利，為維護聲請人之權益，爰基於利害關係人地
    位，依法聲請選定被繼承人林正吉之遺產管理人等語。
三、經查，被繼承人林正吉已於九十三年二月九日死亡，依民法
    第一千一百七十四條規定繼承業已開始，惟其繼承人均已拋
    棄繼承之權利等情，業據聲請人提出戶籍謄本、本院九十三
    年度繼字第四八九號、第五三０號、第五二九號拋棄繼承准
    予備查函、高雄地方法院九十一年度執字第五九三五號債權
    憑證及土地謄本等件為證，自堪信為真實，且與上開法條尚
    無不合。徵之選定遺產管理人，除慮及管理遺產之公平性外
    ，亦需考量其適切性，亦即應以對被繼承人之遺產、遺債情
    形瞭解較深者優先選任為宜。本院認為相對人乙○○雖已拋
    棄繼承，然其既為被繼承人生前之配偶，對於被繼承人林正
    吉生前之財產及債權債務關係，應較他人知詳，故認為選任
    相對人擔任被繼承人林正吉之遺產管理人並無不妥，爰裁定
    如主文第一項所示，並依法為承認繼承之公示催告。末按，
    民法第一千一百八十五條規定：第一千一百七十八條所定之
    期限屆滿，無繼承人承認繼承時，其遺產於清償債權，並交
    付遺贈物後，如有賸餘，歸屬國庫，附此敘明。
四、依非訟事件法第二十一條第二項、民事訴訟法第七十八條，
    裁定如主文。
中    華    民    國    95    年    8     月    11    日
                  家事法庭    法  官  林洲富
以上為正本係照原本作成。
如對本裁定抗告，須於裁定送達後十日之不變期間內，向本院提
出抗告狀。
中    華    民    國    95    年    8     月    11    日
                              書記官


司法院資訊處製作；財團法人民間司法改革基金會備份。
